臺灣臺東地方法院刑事判決　　　　　　　　 　　 九十一年度易字第二八號
　　公　訴　人　臺灣台東地方法院檢察署檢察官
　　被　　　告　甲○○
右列被告因恐嚇取財案件，經檢察官提起公訴（九十一年度偵字第一七二四號），本
院判決如左：
    主  文
甲○○連續意圖為自己不法之所有，以恐嚇使人將本人之物交付，處有期徒刑捌月。
    事  實
一、甲○○基於意圖為自己不法所有之概括犯意，先於民國九十一年五、六月間某日
    ，在陳（為十二歲以上十八歲以下之少年，姓名年籍詳卷）台東縣鹿野鄉○
    ○村○○路二號住處附近，對陳、張（亦為十二歲以上十八歲以下之少
    年，姓名年籍詳卷）恫稱：「伊打傷人要付醫藥費，請渠等幫伊負擔一半，不給
    的話，就要找人打渠等，且要打破陳住家玻璃」等語，使陳、張均
    心生畏懼，因而陸續由張轉交或由張交付新台幣（下同）三千元、六千
    元、三千三百元、五百元、一千元（另有部分零錢）不等之金額，共計一萬五千
    元；甲○○復於一星期後之某日，在前開陳住處附近，對陳恫稱：「伊
    負擔的醫藥費付不出來，請渠幫伊支付，如不給錢，將要毆打渠」等語，使陳
    心生畏懼，因而委託張轉交六千元。嗣因陳之母察覺有異，報案後為
    警循線查獲，始知上情。
二、案經台東縣警察局關山分局報請臺灣臺東地方法院檢察署檢察官偵查起訴。
    理  由
一、訊據被告甲○○（下稱被告）矢口否認有何恐嚇取財之犯行，辯稱：（第一次）
    伊要一萬五千元的口氣很好，沒說要打陳或張，且該一萬五千元是陳
    買機車的餘款及修理機車的費用；（第二次）伊沒有收取醫藥費六千元云云，
    惟查：右揭犯罪事實，業據被害人陳於警詢及偵審中指述：（第一次）在伊
    住處巷子附近，被告說打傷人要賠償醫藥費，請伊負擔一半即一萬五千元，伊回
    答沒這麼多錢，被告就說不給的話，要找人打伊及在場之張，且要打破伊住
    家玻璃，伊和張因為害怕，就由張陸續轉交或由張交付三千元、六
    千元、三千三百元、五百元、一千元（另有部分零錢）不等之金額，共計一萬五
    千元；（第二次）隔一星期後，在伊住處附近之馬路，被告說其負擔之醫藥費付
    不出來，要伊幫忙付六千元，伊害怕不付錢被告會在學校門口等，所以伊請張
    轉交六千元；又被告每次要錢口氣都很壞，害怕被告真的找人打伊，而且也不
    想看見被告，所以錢都是叫張轉交，至於給被告的錢，一部份是自己的，一
    部份是向同學借的，一部份是偷伊父母親的等語綦詳，核與被害人張於警詢
    及本院審理時證述：（第一次）在陳住處附近，被告說打傷人要渠等負擔醫
    藥費一萬五千元，被告說不給錢就要找人打渠等，伊及陳都很害怕，所以就
    湊錢陸續由伊轉交或交付三千元、六千元、三千三百元、五百元、一千元（另有
    部分零錢），共計一萬五千元；（第二次）伊不在場，但有替陳轉交醫藥費
    六千元給被告；又因為陳很怕被告，所以錢都是由伊拿給被告的；如果不給
    錢的話，被告會很大聲說話，伊和陳都很害怕等語均相符。且參以被告於本
    院審理時先供稱：伊拿了六千元、五千元、三千元、三千元、及修理機車的一千
    元；旋改稱：伊拿了六千元、五千元、三千元、三千元、及修理費三千多元（均
    參本院九十一年十一月一日審理筆錄），被告就修理機車之費用，所供前後不一
    ，則前開金額是否確為修理機車之費用，已非無疑，再被告雖以：（第一次）所
    收取一萬五千元係陳買機車之餘款及修理費用，並否認（第二次）收取醫藥
    費六千元一節為辯，然此均為被害人陳、張否認，並指明被告要錢之名
    目均係醫藥費，且（第二次）被告確有收取醫藥費六千元等情，已如前述，況縱
    如被告所稱陳有向其買受機車屬實，然陳此前已給付機車款、修理費等
    情均分別於警詢、偵查及本院供述甚明，被告辯稱無非有意混淆，自無足取，顯
    係推諉卸責之詞，不足採信。本件事證明確，被告犯行，已堪認定，應依法論科
    。
二、核被告所為，係犯刑法第三百四十六條一項之恐嚇取財罪。被告陸續收受被害人
    張轉交或交付之三千元、六千元、三千三百元、五百元、一千元（另有部分
    零錢），共計一萬五千元，係利用同一犯罪機會接續為之，為接續犯。又被告以
    一恐嚇取財之行為，同時恐嚇陳、張，觸犯構成要件相同之罪名，為想
    像競合犯，應從一重處斷。另被告先後二次恐嚇取財之犯行，時間緊接，方法相
    同，觸犯構成要件相同之罪名，顯係基於概括犯意為之，依連續犯規定論以一罪
    ，並依法加重其刑。至公訴人雖僅就被告對陳恐嚇取財之犯行提起公訴，然
    檢察官就犯罪事實一部起訴者，其效力及於全部，本件被告對張恐嚇取財部
    分之犯罪事實，與前揭論罪科刑之對陳恐嚇取財部分，有想像競合之裁判上
    一罪關係，已如前述，本院自應一併加以裁判。再張係陸續轉交或交付三千
    元、六千元、三千三百元、五百元、一千元（另有部分零錢），共計一萬五千元
    ，業如前述，公訴人誤為一次交付一萬五千元，容有未洽，併此敘明。爰審酌被
    告素行、犯罪之動機、目的、手段、所生之危害、對被害人造成之影響，及犯後
    態度等一切情狀，量處如主文所示之刑。
據上論斷，應依刑事訴訟法第二百九十九條第一項前段，刑法第五十六條、第三百四
十六條第一項、第五十五條，罰金罰鍰提高標準條例第一條前段，判決如主文。
本案經檢察官馬培基到庭執行職務
中      華      民      國    九十一    年     十一     月     十五     日
                                  臺灣臺東地方法院刑事庭
                                    審判長法  官  王增瑜
                                          法  官  蔡世芳
                                          法  官  黃呈熹
右正本證明與原本無異。
如不服本判決，應於判決送達後十日內向本院提出上訴狀。（須附繕本）
「切勿逕送上級法院」
                                          書記官  王敏玉
中      華      民      國    九十一    年     十一     月     十八     日
附記
中華民國刑法第三百四十六條第一項
意圖為自己或第三人不法之所有，以恐嚇使人將本人或第三人之物交付者，處六月以
上五年以下有期徒刑，得併科一千元以下罰金。
